【裁判字號】    89,上訴,358
【裁判日期】    890509
【裁判案由】    違反公司法
【裁判全文】
臺灣高等法院臺中分院刑事判決                    八十九年度上訴字第三五八號
    上  訴  人  臺灣台中地方法院檢察署檢察官
    被      告  甲○○
    選任辯護人  宋永祥
                陳芝荃
右上訴人因被告違反公司法案件，不服台灣台中地方法院中華民國八十九年一月十一
日第一審判決（民國八十八年度訴字第二一四○號，起訴案號：台灣台中地方法院檢
察署民國八十八年度偵續字第八五號），提起上訴，本院判決如左：
    主      文
上訴駁回。
    理      由
一、本案經本院審理結果，認第一審判決認被告甲○○被訴違反公司法之事實不能證
    明而諭知被告無罪，並無不當，應予維持，並引用第一審判決書記載之證據及理
    由（如附件）。
二、上訴人即檢察官（以下簡稱檢察官）在本院未提出其他不利於被告之證據，其上
    訴意旨徒憑告訴人川賦工業股份有限公司具狀請求上訴所具之理由略以被告之兄
    黃俊傑業因連續違反公司法第九條第三項之規定而遭判刑確定等情，暨檢察官以
    公司法第九條第三項之規定，並不限定於公司設立登記時始有其適用等語而據以
    指摘原判決不當，惟本院斟酌被告之兄黃俊傑係凱陞有限公司（以下簡稱凱陞公
    司）設立登記時之負責人，其犯罪事實與被告不同，自不能比擬援引；再者，公
    司法第九條第三項所規範者，當係以公司設立登記時或依法辦理增資時，如有該
    條項所規定之情事，始有該條項之適用，而被告係於凱陞公司設立登記後，受讓
    他人之出資額而為凱陞公司之股東，既為檢察官所不爭執，則被告當無公司法第
    九條第三項規定之適用，自不待多論，從而檢察官之上訴為無理由，應予駁回。
三、據上論斷，應依刑事訴訟法第三百七十三條、第三百六十八條判決如主文。
本案經檢察官乙○○到庭執行職務。
中    華    民    國    八    十    九    年      五      月      九    日
                                  臺灣高等法院臺中分院刑事第十庭
                                        審判長法  官  林  照  明
                                              法  官  曾  謀  貴
                                              法  官  李  寶  堂
右正本證明與原本無異。
檢察官得上訴，被告不得上訴。
如不服本判決應於收受送達後十日內向本院提出上訴書狀，其未述上訴之理由者並
得於提起上訴後十日內向本院補提理由書（均須按他造當事人之人數附繕本）。
                                              書記官  蕭  玉  真
中      華      民      國    八十九     年      五       月    十一    日
                                                                        Ｆ
臺灣臺中地方法院刑事判決                        八十八年度訴字第二一四○號
    公  訴  人  台灣台中地方法院檢察署檢察官
    被      告  甲○○    女  三十一歲（民國○○○年○月○○日生）
                          住南投縣埔里鎮○○路十一之一號
                          居台中市西區○○○○街二號三樓之一
                          身分證統一編號：Ｚ000000000號
    選任辯護人  宋永祥律師
                陳芝荃律師
右列被告因違反公司法案件，經檢察官提起公訴（八十八年度偵續字第八五號），本
院判決如左：
    主  文
甲○○無罪。
    理  由
一、公訴意旨略以：被告甲○○係台中縣霧峰鄉○○路五二巷十二號一樓凱陞有限公
    司之董事，為公司負責人，其於民國八十四年十一月間，明知自身股金二百二十
    萬元並未繳納分文，竟仍以申請文件表明收足公司全部股款新台幣（下同）五百
    萬元，而向台灣省政府建設廳申請公司設立登記，並於八十四年十一月十七日獲
    准登記。因認被告涉犯公司法第九條第三項之罪嫌云云。
二、按犯罪事實應依證據認定之，無證據不得推定其犯罪事實，又不能證明被告犯罪
    者，應諭知無罪之判決。刑事訴訟法第一百五十四條、第三百零一條第一項分別
    定有明文。另公司法第一百條第一項規定「有限公司之資本總額應由各股東全部
    繳足，不得分期繳款或向外招募」，第四百十二條規定「有限公司應於章程訂立
    後十五日內，將左列事項，向主管機關申請為設立之登記：二、繳足股款之證件
    。」，足徵有限公司僅於設立登記時，方有公司法第九條第三項「公司應收之股
    款，股東並未實際繳納，而以申請文件表明收足者，處：：：」之適用，在設立
    登記後，若資本總額不變，僅股東將出資轉讓他人，新股東不必再繳納股款之情
    形，則不在該條之規範內。
三、經查，凱陞有限公司係於八十四年六月二十四日設立登記，資本總額五百萬元，
    股東有黃俊傑、張玉此、黃蕊妤、黃芝妤、黃茱妤五人，出資額分別為三百五十
    萬元、一百二十萬元、十萬元、十萬元、十萬元，黃俊傑任董事長、張玉此任董
    事，八十四年十一月八日變更登記，資本總額仍為五百萬元，黃俊傑出資額一百
    萬元及張玉此出資額一百二十萬元，轉讓由董事杜俞青承受，八十四年十一月十
    六日再變更登記，資本總額依然是五百萬元，杜俞青出資額二百二十萬元，轉讓
    由董事甲○○承受，此有經濟部中部辦公室於八十八年十二月九日以經八八中辦
    三字第一四三八五○號函借之該公司檔案資料影本在卷可稽，且證人黃俊傑亦稱
    「那是我要辦青年創業貸款，會計師說夫妻都是同一家公司股東不行（其與張玉
    此係夫妻），就變更給杜俞青，後來因杜俞青未滿二十歲，所以又移轉給我妹妹
    甲○○」（本院八十八年十二月三十日審判筆錄），顯見被告並非凱陞有限公司
    設立時之股東，其僅係後來承受杜俞青之股份而任該公司之董事，是其承受時雖
    無實際出資，惟依右揭條文規定及說明，其行為與公司法第九條第三項之構成要
    尚不該當，非能遽以該罪相繩。此外，復查無任何積極證據足資證明被告有何公
    訴人所指之犯行，依右揭條文規定，自應為被告無罪之諭知。
據上論斷，應依刑事訴訟法第三百零一條第一項，判決如主文。
中      華      民      國    八十九    年      一      月     十一     日
                                     臺灣台中地方法院刑事第三庭
                                          法  官   李  秋  娟
右正本證明與原本無異。
如不服本判決，應於判決送達後十日內向本院提出上訴狀，上訴於臺灣高等法院臺中
分院( 須附繕本 )。
                                          書記官
中      華      民      國    八十九    年      一      月     十一     日


司法院資訊處製作；財團法人民間司法改革基金會備份。
